【裁判字號】    98,易,2235
【裁判日期】    981231
【裁判案由】    毀損
【裁判全文】
臺灣板橋地方法院刑事判決              98年度易字第2235號
公  訴  人  臺灣板橋地方法院檢察署檢察官
被      告  甲○○
            乙○○○
上列被告因毀損案件，經檢察官提起公訴（98年度偵字第876 號
、第20347 號），本院判決如下：
    主  文
甲○○、乙○○○共同損壞他人門鎖，足以生損害於他人，各科
罰金新臺幣捌仟元，如易服勞役，均以新臺幣壹仟元折算壹日。
    事  實
一、甲○○與丙○○係乙○○○及高國雄（已歿）夫婦所生之子
    女，其等因家族企業商標權利歸屬及高國雄遺產分配互有齟
    齬。詎甲○○與乙○○○竟為尋找資料辦理遺產事宜，竟於
    民國97年10月18日19時45分許，前往丙○○所有位於臺北縣
    新莊市○○路274 號之房屋，共同基於毀壞之犯意聯絡，未
    經丙○○之同意，擅自僱請不知情之鎖匠損壞上址3 樓房間
    之門鎖並予換裝新鎖，致令原門鎖不堪使用，而足以生損害
    於丙○○，適丙○○返回該處目擊甲○○、乙○○○搬載物
    品（其等另涉竊盜、侵入住宅部分，業經檢察官另為不起訴
    處分），且見經拆解後之門鎖棄置於地面，而報警處理，始
    悉上情。
二、案件丙○○訴由臺北縣政府警察局新莊分局報告臺灣板橋地
    方法院檢察署檢察官偵查起訴。
    理  由
一、按被告以外之人（含證人、鑑定人、告訴人、被害人、共同
    被告等）於審判外之陳述雖不符刑事訴訟法第159 條之1 至
    之4 等4 條之規定，而經當事人於審判程序同意作為證據，
    法院審酌該言詞陳述或書面陳述作成時之情況，認為適當者
    ，得為證據。而未於言詞辯論終結前聲明異議者，視為有前
    項之同意，刑事訴訟法第159 條之5 第1 項、第2 項分別定
    有明文。其立法意旨在於傳聞證據未經當事人之反對詰問予
    以核實，原則上先予排除，惟若當事人已放棄反對詰問權，
    於審判程序中表明同意該等傳聞證據可作為證據；或基於尊
    重當事人對傳聞證據之處分權，及證據資料愈豐富，愈有助
    於真實發見之理念，且強化言詞辯論主義，使訴訟程序得以
    順暢進行，上開傳聞證據亦均具有證據能力。本案被告甲○○、乙○○○及檢察官於言詞辯論終結前，均未就本院所認
    定犯罪事實而經調查採用之證據主張有刑事訴訟法第159 條
    第1 項不得為證據之情形，本院復審酌各該證據作成時並無
    違法及證明力明顯過低之瑕疵等情況，認為適當，並與本案
    犯罪事實具有關連性，是本案所認定犯罪事實所採用之證據
    均有證據能力，合先敘明。
二、被告甲○○、乙○○○固坦承有僱請鎖匠拆卸門鎖以進入上
    開屋內之事實，惟均矢口否認有何毀損犯行，被告甲○○辯
    稱：該屋係父親生前所購買，因便宜之計才暫登記在姊姊丙○○之名下，在還沒有分家產之前，應該是各繼承人所共有
    的房子，所以伊是有權進入的，且伊是聽從母親乙○○○的
    指示才請鎖匠來開門，但因為鎖匠技術不好才換鎖的云云；
    被告乙○○○則辯稱：該屋係伊夫生前購買予婚外情對象共
    同居住的房子，僅係暫時登記在伊女兒丙○○的名下，並非
    丙○○出錢所購買的，所以伊有權進入該屋內，因為鎖匠技
    術不好無法開鎖，才聽從鎖匠之建議，將原來的門鎖撬開以
    開門進入，伊另外還花了新臺幣4,500 元換裝新鎖，可見伊
    並無犯罪的意圖云云。經查：
  (一)上開犯罪事實，業據告訴人丙○○於警詢、偵查及本院審理
    時證述明確，並有現場及門鎖毀損照片共7 幀在卷可按（見
    98年度偵字第876 號卷第26、54、55頁）。再就告訴人丙○○所證述關於上開房屋係由高國雄偕同丙○○與前手游財福
    所訂立買賣契約，於買賣移轉登記後自始均登記在丙○○名
    下之乙節，核與證人游財福於偵查中證述相符（見同上偵卷
    第97、98頁），並有土地房屋買賣契約書1 份、土地及建物
    登記謄本各1 紙在卷可稽（見同上偵卷第87至93頁）；而丙○○證稱其係以自己名義向彰化商業銀行新莊分行貸款作為
    購屋資金來源等語，亦有彰化商業銀行個人消費者貸款借據
    、彰化商業銀行新莊分行98年4 月27日彰莊字第0980309 號
    函各1 件及丙○○所提出彰化商業銀行支票存根6 紙在卷可
    佐（見同上偵卷第59至63、79、85至93頁），是告訴人丙○○上開證述，尚非無據，堪以採信。
  (二)復依告訴人丙○○證稱：該屋鑰匙僅有伊和過世的父親持有
    ，伊弟甲○○和伊母乙○○○並未持有鑰匙，也未出入該屋
    等情節（見同上偵卷第98頁、本院卷第59頁），此亦為被告
    甲○○、乙○○○所是認，且被告2 人又未能提出相關事證
    以供法院調查上開房屋果係為高國雄之遺產、或經高國雄生
    前信託由丙○○管理、或有高國雄之妻子、各該子女共同管
    領使用約定協議等情形。是以，上開房屋之所有權人應屬登
    記名義人丙○○無疑，且被告甲○○、乙○○○並無獲得丙○○之授權使用、進入該屋等情亦屬明確，則被告甲○○、
    乙○○○對於附合於上開房屋之門鎖所有權人係屬丙○○，
    而為他人之物應有主觀上之認識。從而，甲○○、乙○○○
    在未經許可擅自將該屋3 樓房門之門鎖撬下，致其不堪使用
    之行為，核屬毀損犯行無訛。
  (三)被告甲○○固提出對話電子紀錄（以錄音筆轉存於記憶卡內
    ）及語譯表以證明上開房屋係屬於其父高國雄所購入而得為
    遺產分配之情，惟參酌上開譯文內容，僅係被告甲○○、乙○○○與告訴人丙○○等於本案發生後就遺產分配為爭執討
    論，無從特定標的係指本案上開房屋，難認與本案犯罪有直
    接關連，無從執此作為對被告為有利之認定。綜上所述，被
    告2 人上開所辯，應屬卸責之詞，委無足採。是本案事證明
    確，被告2 人犯行均堪認定。
三、核被告甲○○、乙○○○所為，係犯刑法第354 條之毀損罪
    。被告2 人就上開犯行，有犯意聯絡及行為分擔，均為共同
    正犯。又被告2 人利用不知情之鎖匠損壞他人門鎖，係屬間
    接正犯。爰審酌被告甲○○、乙○○○均並無前科，素行尚
    佳，智識程度非低，其等因家族財產分配發生齟齬，未思以
    理性和平手段處理解決糾紛，竟擅自僱請鎖匠撬壞門鎖予以
    毀損他人之物，對於個人所有權之法治觀念顯有偏差，惟衡
    酌其等與告訴人均為血緣至親之關係，犯罪手段尚非惡劣、
    造成損害實屬輕微，與其等犯罪動機、目的、犯後態度等一
    切情狀，各量處如主文所示之刑，並就其等年齡、職業、收
    入、社會地位等節諭知易服勞役之折算標準如主文所示。
據上論斷，應依刑事訴訟法第299 條第1 項前段、第284 條之1
，刑法第28條、第354 條、第42條第3 款，刑法施行法第1 條之
1， 判決如主文。
本案經檢察官陳豐年到庭執行職務。
中    華    民    國    98    年    12    月    31    日
                  刑事第十一庭  法  官  陳海寧
以上正本證明與原本無異。
如不服本判決應於收受判決後10日內向本院提出上訴書狀，並應
敘述具體理由。其未敘述上訴理由者，應於上訴期間屆滿後20日
內向本院補提理由書（均須按他造當事人之人數附繕本）「切勿
逕送上級法院」。
                                書記官  潘佳欣
中    華    民    國    98    年    12    月    31    日
附錄本案論罪科刑法條全文：
刑法第354條：
毀棄、損壞前二條以外之他人之物，或致令不堪用，足以生損害
於公眾或他人者，處 2 年以下有期徒刑、拘役或 500 元以下罰
金。

司法院資訊處製作；財團法人民間司法改革基金會備份。
